臺灣高等法院刑事裁定
111年度抗字第860號
抗  告  人
即受 刑 人  吳克偉



上列抗告人即受刑人因聲請定其應執行刑案件，不服臺灣新北地
方法院中華民國111年5月17日裁定（111年度聲字第1108號），
提起抗告，本院裁定如下：
    主  文
原裁定撤銷。
吳克偉犯如附表所示各罪所處之刑，應執行有期徒刑玖年陸月。
    理  由
一、原裁定意旨略以：抗告人即受刑人吳克偉（下稱「抗告人」
    ）因犯詐欺等案件，經臺灣臺北地方法院、本院及原審法院
    先後判處如附表所示之刑，均經分別確定在案，有各該判決
    書及本院被告前案紀錄表在卷可稽。抗告人所犯附表編號1
    至11所示之罪雖經原審法院以110年度聲字第2235號裁定應
    執行刑為有期徒刑9年2月確定，附表編號12、13所示之罪則
    經原審法院以109年度訴字第449、453號判決定應執行刑為
    有期徒刑1年4月確定，然依最高法院大法庭裁定說明，應屬
    「增加合於定應執行刑要件之他罪刑」之例外情況，未違反
    一事不再理之原則。前開罪刑雖有得易科罰金（即附表編號
    1）及不得易科罰金（即附表編號2至13）之罪，本不得併合
    處罰，然抗告人已請求檢察官聲請定應執行刑，有抗告人簽
    具之定刑聲請切結書在卷可稽，檢察官據此聲請最後事實審
    之原審法院定其應執行之刑，即屬合法正當，應予准許。爰
    審酌抗告人所犯之罪皆係詐欺罪，各該罪被害人均不同，各
    侵害不同財產法益，再考量附表編號1至11所示之罪業經原
    審法院以110年度聲字第2235號裁定應執行刑為有期徒刑9年
    2月，附表編號12、13所示之罪另經原審法院以109年度訴字
    第449、453號判決定應執行刑為有期徒刑1年4月，整體的刑
    罰上已有相當大程度的酌減，並參酌抗告人之犯罪次數、行
    為方式等總體情狀，依上揭規定，定其應執行之刑。至附表
    編號1所示之刑，雖原得易科罰金，惟因與附表編號2至13均
    不得易科罰金之他罪併合處罰結果而不得易科罰金，自無庸
    為易科罰金折算標準之記載。又本件定應執行刑案件總計罪
    數有40罪，其中附表編號1至11（共38罪）、附表編號12、1
    3（共2罪）所示之罪，曾分別經法院定其應執行之刑，是本
    案尚屬單純，原審法院於裁量時，既受內、外部界限之約束
    予以酌定，故本案尚無使抗告人另行陳述意見之必要，附此
    敘明等語。
二、抗告意旨略以：㈠民國95年新法施行後已廢除連續犯之規定
    ，造成部分慣犯如詐欺、販賣毒品等罪，因適用數罪併罰致
    刑罰過重，產生不合理現象，各級法院開始斟酌考量於定應
    執行刑程序時，避免刑罰過重。㈡法院就裁量權之行使，除
    不得逾越法律規定範圍之外部界限外，尚應受比例原則、公
    平正義原則之規範，謹守法秩序之理念，體察法律規範目的
    ，使其結果實質正當，合於裁量之內部性界限，俾與立法本
    旨相契合，亦即必須符合所適用法律授權之目的，並受法律
    之理念、法律感情及慣例等規範，且現階段之刑事政策非祇
    在實現以往報應觀念，尤重在教化之功能。㈢定執行刑之宣
    告並非在法定範圍內自由裁定，應注意行為人犯數罪所反應
    人格特質及考量刑法目的相關政策，妥為宣告。而刑法除一
    般預防及特別預防之功能外，更重行為人之社會化及具體的
    社會保護作用，否則加諸過度刑罰於受刑人，徒僅造成責任
    報應而去實現一個未知、抽象的正義。因此，是否為長期性
    監禁宣告的同時，應一併考量犯罪情節對社會之衝擊，並注
    意此舉是否造成更生絕望的心理影響，使抗告人人格遭受完
    全性地抹滅，換言之，必須考量刑罰手段的相當性，盡量選
    擇能使受刑人復歸社會生活的刑罰方法，如以加重刑罰作為
    阻嚇他人犯罪的手段，則受刑人已淪為教化社會大眾的工具
    ，與我國刑事政策有違，此即最高法院所揭示「內部界限」
    的意義。具體而言，在併合處罰而酌定執行刑時，應視行為
    人所犯數罪之犯罪類型，倘行為人所犯數罪屬相同犯罪類型
    者（如詐欺、販毒等），或行為人所犯數罪不僅犯罪類型相
    同，行為態樣、手段、動機亦均相似者，在併合處罰時之責
    任非難重複程度較高，應酌定較低之應執行刑。㈣原裁定就
    抗告人所犯如附表所示之罪，定其應執行刑為有期徒刑10年
    5月，從形式上觀察固未逾越法律外部界限，惟抗告人所犯
    均屬詐欺罪，犯罪時間屆於107年10月30日至108年1月4日間
    ，係同段期間內所犯之罪，犯罪動機、目的、手段態樣幾近
    相同，犯後於警、偵、審階段均坦承犯行，原裁定未就前揭
    各情整體觀察，遽定應執行刑為有期徒刑10年5月，難謂與
    前揭內部性界限之法律目的及刑罰之公平性無違。綜上，爰
    提起抗告，請求從輕量刑，以符公平、正義及比例原則，使
    抗告人能復歸社會等語。
三、按量刑之輕重，固屬事實審法院得依職權自由裁量之事項，
    惟並非概無法律上之限制，仍應受比例原則及公平原則之限
    制。數罪併罰有二裁判以上宣告多數有期徒刑者，依刑法第
    53條、第51條第5款之規定「於各刑中之最長期以上，各刑
    合併之刑期以下，定其刑期。但不得逾30年。」係採「限制
    加重原則」規範執行刑之法定範圍，為其定刑之外部界限。
    乃因一律將宣告刑累計執行，刑責恐將偏重而過苛，不符現
    代刑事政策及刑罰之社會功能，而有必要透過定應執行刑程
    式，授權法官對被告本身及所犯各罪為總檢視，進行充分而
    不過度之評價，妥適調整。又刑法第57條係針對個別犯罪之
    科刑裁量，明定量刑原則及尤應審酌之各款事項，以為科刑
    輕重之標準；至於數罪併罰定應執行刑之裁量標準，法無明
    文，然其裁量仍應兼衡罪責相當及特別預防之刑罰目的，具
    體審酌整體犯罪過程之各罪關係（例如各行為彼此間之關聯
    性《數罪間之時間、空間、法益異同性》、所侵害法益之專屬
    性或同一性、數罪對法益侵害之加重效應等）及罪數所反應
    行為人之人格及犯罪傾向等情狀，綜合判斷，為妥適之裁量
    ，仍有比例原則及公平原則之拘束，倘違背此內部界限而濫
    用其裁量，仍非適法（最高法院104年度台抗字第718號裁定
    意旨參照）。具體而言，於併合處罰酌定執行刑時，應視行
    為人所犯數罪之犯罪類型而定，倘行為人所犯數罪屬相同之
    犯罪類型者（例如複數竊盜、施用毒品或販毒等），於併合
    處罰時，其責任非難重複之程度較高，宜酌定較低之應執行
    刑，倘行為人所犯數罪非惟犯罪類型相同，且行為態樣、手
    段、動機亦均相似者，於併合處罰時，其責任非難重複之程
    度更高，自宜酌定更低之應執行刑。
四、經查：　
　㈠抗告人因犯如附表所示之詐欺取財、加重詐欺取財等共40罪
    ，經臺灣臺北地方法院、本院、原審法院先後判處罪刑確定
    在案，此有各該判決及本院被告前案紀錄表附卷可參。其中
    附表編號1所示之罪係得易科罰金之罪，與附表編號2至13所
    示均不得易科罰金之罪，依刑法第50條第1項但書規定，原
    不得合併定其應執行刑，惟抗告人已請求檢察官聲請定其應
    執行刑，此有抗告人於111年4月13日出具之「定刑聲請切結
    書」在卷（見臺灣新北地方檢察署111年度執聲字第830號卷
    ）可稽，合於刑法第50條第2項之規定，原審依檢察官之聲
    請，就抗告人所犯前揭40罪合併定應執行刑為有期徒刑10年
    5月，從形式上觀察，乃於各刑中之最長期（編號10所示有
    期徒刑1年5月）以上，及編號1至11曾定之執行刑（有期徒
    刑9年2月）加計編號12、13曾定之執行刑（有期徒刑1年4月
    ）之總和（即有期徒刑10年6月）以下，定其應執行之刑，
    雖未逾越刑法第51條第5款之限制。
　㈡然附表編號1所示之罪，係詐欺取財罪，編號2至13所示共39
    罪，皆係加重詐欺取財罪，均屬侵害個人財產法益之犯罪，
    且其中編號1至4、8至13所示共36罪，均係加入李泓陞（綽
    號「阿水」）所屬詐騙集團，分別擔任「車手」（編號1、3
    、4、8、12、13部分）、「招攬車手並指示提款」（編號2
    部分）、「交付金融卡並收水」（編號8所示共18罪之其中1
    5罪）、「交付金融卡」（編號8所示共18罪之其中4罪）所
    犯之罪；編號5至7所示4罪則係加入高聖哲、劉冠宏（綽號
    「黃猿」）所屬詐騙集團，擔任「車手」或「把風」所犯之
    罪，所犯前揭共40次詐欺取財罪之時間密接（107年10月20
    日至108年1月4日），行為態樣、手段及動機相同或近似，
    責任非難重複程度較高，且實際分得之財物合計僅約2萬403
    6元，又非主導加重詐欺犯罪之人。揆諸前揭說明，應於酌
    定應執行刑時，考量上情並反映於所定刑度，俾貫徹罪刑相
    當原則，以維護公平正義、法律秩序之理念及目的。原裁定
    疏未審酌及此，遽就抗告人所犯前揭40罪，定應執行刑為有
    期徒刑10年5月，難謂符合比例原則、罪刑相當原則等內部
    界限，容屬過重，復未說明其如何審酌整體犯罪過程之各罪
    關係、罪數所反應之行為人人格及犯罪傾向等情而為上開酌
    定，所為刑罰裁量職權之行使，自非妥適。抗告意旨指摘原
    裁定不當，為有理由。
　㈢原裁定既有上開不當，自應予撤銷，且為免發回原審法院更
    行裁定，徒增司法資源之耗費，爰自為裁定。經審酌抗告人
    前揭犯罪情節、行為次數、態樣、手段、動機、犯罪時間間
    隔、侵害法益性質、所反應之抗告人人格及犯罪傾向等情，
    為整體非難評價，併審酌抗告人於前揭「定刑聲請切結書」
    ，就本件定應執行刑陳稱其入監執行近3年，已取得烘焙證
    照，請求從輕量刑等語之意見，定其應執行刑如主文第2項
    所示。
據上論斷，應依刑事訴訟法第413條、第477條第1項，刑法第50
條第2項、第53條、第51條第5款，裁定如主文。　
中　　華　　民　　國　　111 　年　　6 　　月　　23　　日
                  刑事第十五庭  審判長法  官  陳芃宇
                                      法  官  曹馨方
                                      法  官  陳勇松
以上正本證明與原本無異。
不得抗告。
如不服本裁定，應於收受送達後五日內向本院提出再抗告狀。
                                      書記官  邱紹銓 
中　　華　　民　　國　　111 　年　　6 　　月　　27　　日